臺灣高等法院刑事判決　　　　　　　　 100年度上易字第63號
上　訴　人　臺灣新竹地方法院檢察署檢察官
被　　　告　溫陳粉妹
選任辯護人　許美麗律師
　　　　　　王彩又律師
　　　　　　張淑美律師
上列上訴人因被告毀損案件，不服臺灣新竹地方法院99年度易字
第214號，中華民國99年11月16日第一審判決（起訴案號：臺灣
新竹地方法院檢察署99年度偵字第914號），提起上訴，本院判
決如下：
    主  文
原判決關於溫陳粉妹部分撤銷。
溫陳粉妹共同毀壞他人之塑膠管，足以生損害於他人，處拘役貳
拾日，如易科罰金，以新臺幣壹仟元折算壹日。扣案之鋸片壹支
沒收。
    事  實
一、溫陳粉妹及其子溫寶鐘，因不滿黃維輝在溫陳粉妹所有，未
    經政府徵收之既成巷道即新竹市○○段678地號土地上施工
    ，竟基於毀損他人物品之犯意聯絡，於民國98年12月18日上
    午，在新竹市○區○○街47巷13號前，先由溫陳粉妹返家持
    取鋸片1支（聲請簡易判決處刑書誤載為鐵鋸，應予更正）
    交由溫寶鐘將黃維輝所有之塑膠管2支鋸斷而毀壞，足以生
    損害於黃維輝。
二、案經黃維輝訴由新竹市警察局第二分局報請臺灣新竹地方法
    院檢察署檢察官偵查後聲請簡易判決處刑。
    理  由
一、證據能力部分：
    按被告以外之人於審判外之言詞或書面陳述，除法律有規定
    者外，不得作為證據。又被告以外之人於審判外之陳述，經
    當事人於審判程序同意作為證據，法院審酌該言詞陳述或書
    面陳述作成時之情況，認為適當者，亦得為證據。當事人、
    代理人或辯護人於法院調查證據時，知有第159條第1項不得
    為證據之情形，而未於言詞辯論終結前聲明異議者，視為有
    前項之同意，刑事訴訟法第159條第1項及第159條之5分別定
    有明文。經查，本件被告溫陳粉妹，就有關於其他共同被告
    之陳述、告訴人黃維輝於警詢及偵查中之指訴、證人許立宜
    、溫宏盛於偵查中之陳述，被告及其辯護人於本院準備程序
    及審理程序中，就證據能力一節均表示無意見，並未於本案
    言詞辯論終結前聲明異議，本院審酌上開證人於偵查時之陳
    述係其於案發後就親身經歷之事實所為者，依其陳述作成時
    之情況並無不適當，且均非非法取得之證據，復經本院於審
    判期日就上開證據進行調查、辯論，依前開規定，自均得為
    證據。次按，本案認定事實所引用之文書證據，並無證據證
    明係公務員違背法定程式所取得，亦無刑事訴訟法第159條
    之4之顯有不可信之情況與不得作為證據之情形，本院斟酌
    本案卷內之證據並非非法取得，亦無證明力明顯過低之情形
    ，且經本院於審判期日依法進行證據之調查、辯論，被告於
    訴訟上之程序權，已受保障，故前揭各該證據，亦均得採為
    證據，合先敘明。
二、認定犯罪事實所憑之證據及認定之理由：
（一）訊據被告矢口否認有何毀損犯行，辯稱略以：是伊兒子溫
      寶鐘做的，伊當時沒有在場云云；被告辯護人為被告之利
      益辯稱：被告並未與溫寶鐘持鐵鋸鋸斷水管，且被告年紀
      已大，並受有頸椎的傷害、身體無力、無法提重物，根本
      無法持鐵鋸鋸斷水管，且被告與他兒子並無同居，案發當
      時是被告之子由自己的住家前往云云。
（二）惟查，被告於本案案發時在場，且回家持取鋸片1支再返
      回現場等情，業據證人證人溫宏盛、許立宜分別於原審審
      理中證述明確；證人溫宏盛於原審審理中證稱：「... 伊
      到現場時有看到被告及其兒子，...溫陳粉妹與溫寶鐘一
      起來，老人家（指被告）拿鋸子過來...」等語（見原審
      214號卷第49頁背面）。證人許立宜於原審審理時證稱：
      「...伊看到被告2人（指本妹被告及其子溫寶鐘）在黃維
      輝的水管那邊講話，...然後我就看到溫陳粉妹往回走，
      就是從巷子走出去，過一會溫陳粉妹又拿了1支鋸子回來
      ，...」等語（見原審214號卷第55頁）。足見被告確曾於
      檢察官所指之時、地，先返家持取鋸片1支再返回現場等
      情，委無疑義。
（三）此外，參以被告之子溫寶鐘於原審審理中已自承其持扣案
      之鋸片1支鋸斷告訴人黃維輝所有之塑膠管等情，復有扣
      案鋸片1支在卷可資佐證。
（四）雖證人溫宏盛關於案發當時有何人在場，於偵訊時先稱證
      人許立宜於案發當日並未在現場，於原審審理時又改稱證
      人許立宜當時就站在其旁邊；證人溫宏盛關於究竟如何毀
      壞塑膠管一節，於偵訊陳稱係由溫寶鐘持鋸子鋸斷的，嗣
      於原審審理時則稱溫陳粉妹亦有鋸斷水管的行為，先後所
      述不符，已有可議。證人許立宜關於案發當時究竟何人如
      何毀壞塑膠管一節，其或稱有看到被告溫陳粉妹及溫寶鐘
      經過其眼前，並要將告訴人黃維輝所有之水管拉出，但可
      能因水管太重，後來被告溫陳粉妹就返家拿鋸子1個人將
      水管鋸掉，或稱無法確定被告2人係於何時到達上開行為
      地，但有看到本件告訴人黃維輝所有之水管係由被告溫寶
      鐘幫助扶著水管，由溫陳粉妹鋸斷水管；另其對於水管否
      被鋸斷部分，於偵查中先稱因站在較遠之處無法確認，然
      於原審審理時則改稱其離開現場時水管尚未被鋸斷，則就
      本案重要之點即案發當時究係何人下手毀壞塑膠管之經過
      情形，證人許立宜前後所述相異，亦堪置疑。然按證據由
      法院自由判斷，故證人之證言縱令先後未盡相符，但法院
      本於審理所得之心證，就其證言一部分認為確實可信予以
      採取，原非法所不許。證人之陳述有部分前後不符，或相
      互間有所歧異時，究竟何者為可採，法院仍得本其自由心
      證予以斟酌，非謂一有不符或矛盾，即應認其全部均為不
      可採信；最高法院46年台上字第1155號、74年台上字第
      1599號分別著有判例可資參昭。查本案關於被告於本案案
      發時在場，且回家持取鋸片1支再返回現場等情，證人溫
      宏盛、許立宜二人於原審審理中證述之情節，互核相符。
      是證人溫宏盛、許立宜二人上述先後不符之其他證述，固
      不足以參採，然證人溫宏盛、許立宜二人證述相符之部分
      ，即被告於本案案發時在場，且回家持取鋸片1支再返回
      現場等情，即值採信。
（五）綜上所述，被告上述否認犯行之所辯，顯不足採信。本案
      事證明確，被告之犯行堪以認定，應依法論科。
三、論罪科刑：
    核被告本案所為係犯刑法第354條之毀損罪。被告與溫寶鐘
    關於本案彼等間有犯意之聯絡、行為之分擔，均為共同正犯
    。
四、原審就卷存各項證據資料，未詳予勾稽，遽為本案被告無罪
    之諭知，顯有未洽。檢察官上訴意旨，以旨指摘原判決不當
    ，求予撤銷改判，為有理由，應由本院將原判決關於本案被
    告部分撤銷。爰審酌被告並無前科之素行，且年逾七十，不
    思理性解決問題，僅因土地使用糾紛即毀損他人之塑膠管，
    顯不尊重他人財產權益、惟毀損財物之價值非鉅，惟仍造成
    告訴人之困擾，且於犯後未能坦承犯行、飾詞卸責之態度等
    一切情狀，量處如主文第2項所示之刑，並諭知易科罰金之
    折算標準。
五、扣案之鋸片1支為共犯溫寶鐘所有供犯本件損壞他人物品犯
    行所用之物，業據被告溫寶鐘供承在卷，爰依刑法第38條第
    1項第2款之規定沒收。
據上論斷，應依刑事訴訟法第369條第1項前段、第364條、第299
條第1項前段、刑法第28條、第354條、第38條第1項第2款、第41
條第1項前段，刑法施行法第1條之1第1項、第2項前段，判決如
主文。
本案經檢察官劉文水到庭執行職務。
中    華    民    國   100    年    3     月    25    日
                  刑事第十八庭審判長法  官  吳鴻章
                                    法  官  汪梅芬
                                    法  官  林銓正
以上正本證明與原本無異。
不得上訴。
                                    書記官  張淨卿
中    華    民    國   100    年    3     月    28    日
附錄：本案論罪科刑法條全文
中華民國刑法第354條
（毀損器物罪）
毀棄、損壞前二條以外之他人之物或致令不堪用，足以生損害於
公眾或他人者，處 2 年以下有期徒刑、拘役或 5 百元以下罰金
。